【裁判字號】    98,易,847
【裁判日期】    981028
【裁判案由】    詐欺
【裁判全文】
臺灣屏東地方法院刑事判決               98年度易字第847號
公  訴  人  臺灣屏東地方法院檢察署檢察官
被      告  乙○○
                    (另案在台灣屏東監獄竹田分監執行中)
被      告  丙○○
上列被告因詐欺案件，經檢察官提起公訴（98年度偵字第
4486號、4833號），被告於準備程序期日就被訴事實為有罪之陳
述，本院合議庭裁定由受命法官獨任進行簡式審判程序，判決如
下：
    主  文
乙○○幫助意圖為自己不法之所有，以詐術使人將本人之物交付
，累犯，處有期徒刑月，如易科罰金，以新臺幣壹仟元折算壹
日；又幫助意圖為自己不法之所有，以詐術使人將本人之物交付
，累犯，處有期徒刑月，如易科罰金，以新臺幣壹仟元折算壹
日。應執行有期徒刑伍月，如易科罰金，以新臺幣壹仟元折算壹
日。
丙○○幫助意圖為自己不法之所有，以詐術使人將本人之物交付
，處拘役肆拾日，如易科罰金，以新臺幣壹仟元折算壹日。
    事  實
一、乙○○於民國94年間因違反毒品危害防制條例、竊盜案件，
    經本院分別以94年度簡字第1171號、94年度易字第295 號，
    判處有期徒刑3 月、10月，定應執行刑為1 年確定，甫於96
    年1 月1 日因縮短刑期執行完畢出監。詎仍不知悔改，與丙○○、甲○○( 俟到案後審結) 明知將金融機構帳戶、提款
    卡暨密碼，交予他人使用，可能因此供詐欺集團成員利用，
    以詐術使他人將款項匯入後，再予提領運用，並可能因此幫
    助他人從事詐欺犯罪，仍基於幫助他人犯罪之故意，由乙○○於97年12月間某日，先向丙○○取得中華郵政股份有限公
    司太麻里郵局帳戶( 帳號：0000000-0000000)金融卡暨密碼
    ，並於當日下午即將前開帳戶等物交付詐欺集團成員，乙○○並取得新台幣( 以下同)3000 元對價，隔日又向甲○○取
    得第一商業銀行萬巒分行帳戶( 帳號：000000000 00 )金融
    卡暨密碼後，並將前開帳戶、金融卡暨密碼交付與年籍不詳
    之詐欺集團成員，並取得2000元對價。嗣該詐欺集團成員取
    得前開帳戶、金融卡暨密碼等物後，即意圖為自己不法之所
    有，分別於：
(一)、97年12月21日下午5 時47分許，偽稱係雅虎奇摩賣家，撥打
    徐藝榕之電話，訛稱徐藝榕在網路購物匯款有問題，要至提
    款機操作，重新匯款，徐藝榕因此陷於錯誤，於同(21) 日
    卡午7 時40分將16,429元匯入丙○○前開帳戶內。嗣經徐藝
    榕發覺其帳戶內之金額短少，報警處理，始悉上情。
(二)、97年12月23日晚上10時10分許，偽稱係東森購物台人員，撥
    打張家豪電話，訛稱張家豪在東森購物交易有誤，導致持續
    扣款，要至提款機操作，終止扣款，張家豪因此陷於錯誤，
    將2623元匯入甲○○前開帳戶。嗣經張家豪發覺有異，報警
    處理，始悉上情。
(三)、97年12月23日晚上10時47分許，撥打吳建德電話，偽稱網路
    購物付款有問題，請吳建德至提款機查證，吳建德因此陷於
    錯誤，分別於同(23)日22時47分、54分別將5149元、6083元
    匯甲○○前開帳戶內。嗣經吳建德發覺有異，報警處理，始
    悉上情。
二、案經屏東縣政府警察局內埔分局報告暨桃園縣政府警察局蘆
    竹分局報告臺灣桃園地方法院檢察署呈請臺灣高等法院檢察
    署移轉臺灣屏東地方法院檢察署檢察官偵查起訴。
    理  由
一、按除被告所犯為死刑、無期徒刑、最輕本刑為3 年以上有期
    徒刑之罪或高等法院管轄第一審案件者外，於法院行準備程
    序進行中，被告先就被訴事實為有罪之陳述時，審判長得告
    知被告簡式審判程序之旨，並聽取當事人、代理人、辯護人
    及輔佐人之意見後，裁定進行簡式審判程序，刑事訴訟法第
    273 條之1 第1 項定有明文，本件被告乙○○、丙○○所為
    均係犯死刑、無期徒刑、最輕本刑為3 年以上有期徒刑以外
    之罪，其等於準備程序中就被訴事實為有罪之陳述，經法官
    告知簡式審判程序之旨，並聽取公訴人、被告乙○○、丙○○之意見後，本院合議庭乃裁定由受命法官獨任進行簡式審
    判程序，合先敘明。又簡式審判程序之證據調查，不受刑事
    訴訟法第159 條第1 項、第161 條之2 、第161 條之3 、第
    163 條之1 及第164 條至第170 條規定之限制，刑事訴訟法
    第273 條之2 亦定有明文，故本件審理依該規定，亦排除嚴
    格證據調查，併予敘明。
二、事實認定部分：
  (一)就事實欄第一、(一)部分，業據被告乙○○於檢察官偵訊時、
    被告乙○○、丙○○本院審理時坦承不諱，並有被害人徐藝
    榕於警詢中所為證詞在卷可憑，復有中華郵政股份有限公司
    臺東郵局98年2 月10日行字第0985000116號函附之被告丙○○之太麻里郵局( 帳號000000-0、000000-0) 帳戶基本資料
    、最後交易日個月內所有交易資料各1 份、元大銀行、新
    光銀行自動櫃員機交易明細表影本各1 份在卷可佐，被告乙○○、丙○○上開前揭任意性自白顯與事實相符，應堪採信
    。
  (二)就事實欄第一、(二)、(三)部分，亦經被告乙○○於檢察官偵訊
    中及本院審理時坦白承認，並有告訴人被害人張家豪、吳建
    德於警詢中所為證述附卷足佐，復有第一商業銀行萬巒分行
    98年1 月20日一萬巒字第00012 號函附之甲○○於第一商業
    銀行帳戶開戶資料、帳戶往來明細各1 份、郵政自動櫃員機
    交易明細表影本2 紙、高雄銀行自動櫃員機交易明細表影本
    1 件在卷可證。是被告乙○○前揭任意性自白足認與事實相
    符，而可採信。
  (三)綜上所述，本件事證已臻明確，被告乙○○、丙○○幫助詐
    欺犯行均堪認定，自應依法論科。
三、論罪科刑部分：
  (一)按刑法上之幫助犯，係對於犯罪與正犯有共同之認識，而以
    幫助之意思，對於正犯資以助力，未參與實施犯罪之行為者
    而言（最高法院75年度臺上字第1509號、88年度臺上字第12
    70號判決意旨可資參照）。被告乙○○、丙○○與上開不詳
    詐騙集團成員間，並無共同實施詐欺犯罪之犯意聯絡或行為
    分擔，僅由被告乙○○分別提供被告丙○○、甲○○所有之
    上開金融帳戶提款卡及密碼卡予上開詐騙集團，予以詐欺犯
    行之助力，其所實施者，尚非屬構成要件之行為，應為幫助
    犯，是核被告乙○○、丙○○所為，均係刑法第339 條第1
    項之詐欺取財罪之幫助犯。又就事實欄第一、(二)、(三)部分被
    告乙○○以一提供甲○○第一銀行萬巒分行帳戶之幫助行為
    ，幫助上開詐騙集團先後詐騙取得張家豪、吳建德之財物，
    為同種想像競合犯，僅成立一幫助詐欺取財犯行，依刑法第
    55條之規定從一重處斷。另被告乙○○將其向被告丙○○、
    甲○○各別所有之上開2 個帳戶提款卡先後交予他人，並使
    前揭詐騙集團遂行詐欺犯行，其先後2 次幫助詐欺行為，顯
    係分別起意為之，應為個別之評價，而予分論併罰。再被告
    乙○○2 次幫助他人犯詐欺取財罪，被告丙○○1 次幫助他
    人犯詐欺取財罪，均為幫助犯，各依刑法第30條第2 項之規
    定，按正犯之刑減輕之。被告乙○○於94年間因違反毒品危
    害防制條例、竊盜案件，經本院分別以94年度簡字第1171號
    、94年度易字第295 號，判處有期徒刑3 月、10月，定應執
    行刑為1 年確定，甫於96年1 月1 日因縮短刑期執行完畢等
    情，有臺灣高等法院被告前案紀錄表1 份在卷可稽，被告乙○○於受徒刑之執行完畢，5 年以內故意再犯本件有期徒刑
    以上之罪，為累犯，應依刑法第47條第1 項之規定加重其刑
    。另被告乙○○部分依法先加後減之。爰審酌被告乙○○居
    間將丙○○、甲○○之金融帳戶提供予詐欺集團使用，被告
    丙○○則提供帳戶幫助他人詐騙，助長犯罪集團氣焰，擾亂
    社會安寧，對治安所生危害非輕，復考量渠等犯罪目的、手
    段、犯罪所生危害，被告乙○○、丙○○犯罪後坦承犯行態
    度良好等一切情狀，分別量處如主文所示之刑，並均諭知易
    科罰金之折算標準，以資懲儆。
據上論斷，應依刑事訴訟法第273 條之1 第1 項、第299 條第1
項前段，刑法第30條第1 項、第2 項、第339 條第1 項、第55條
、第41條第1 項前段、第51條第5 款，刑法施行法第1 條之1 ，
判決如主文。
本案經檢察官劉昀到庭執行職務
中    華    民    國    98    年    10    月    28    日
                  刑事第一庭    法  官  涂裕洪
以上正本證明與原本無異。
如不服本判決應於收受判決後10日內向本院提出上訴書狀，並應
敘述具體理由；其未敘述上訴理由者，應於上訴期間屆滿後20日
內向本院補提理由書（均須按他造當事人之人數附繕本）「切勿
逕送上級法院」。
中    華    民    國    98    年    10    月    28    日
                                書記官  卓春成
附錄論罪科刑法條：
刑法第339 條第1 項
意圖為自己或第三人不法之所有，以詐術使人將本人或第三人之
物交付者，處5 年以下有期徒刑、拘役或科或併科1 千元以下罰
金。


司法院資訊處製作；財團法人民間司法改革基金會備份。
